臺灣臺北地方法院刑事判決　　　　　　　99年度訴字第1917號
公　訴　人　臺灣臺北地方法院檢察署檢察官
被　　　告　卜瑋珊
選任辯護人　郭緯中律師
　　　　　　古健琳律師
　　　　　　邱昱宇律師
上列被告因違反毒品危害防制條例案件，經檢察官提起公訴（99
年度偵字第24956號），本院判決如下：
    主  文
卜瑋珊無罪。
    理  由
一、公訴意旨略以：被告卜瑋珊（綽號「東京」）明知MDA、MDM
    A均係毒品危害防制條例第2條第2項第2款所規定之第二級毒
    品，不得擅自持有、轉讓、製造或運輸，竟與譚濬儒（其共
    同運輸第二級毒品部分，業經本院於民國99年8 月10日以99
    年度訴字第279號判處有期徒刑7年4 月（兩罪），應執行有
    期徒刑9年確定）共同謀議，於97年2 月21日上午8時許，在
    臺北市中山區聚葉里之某土地公廟處，將含MDA、MDMA 成分
    之黃色藥錠26顆（分裝為5包，下稱搖頭丸）及分裝袋175個
    （中裝袋95個、小裝袋80個）交付予譚濬儒，並約定若有人
    撥打譚濬儒所使用之門號0000000000號行動電話請其運送上
    開搖頭丸時，即依來電者之指示運送。嗣後被告復與真實姓
    名年籍不詳、綽號「阿義」之成年男子、綽號「米猴」之陳
    明宏，議定交易搖頭丸之數量、價格與收款方式，再由「阿
    義」以其所使用之門號0000000000號行動電話、陳明宏以其
    所使用之門號0000000000號行動電話，分別撥打譚濬儒所使
    用之上開0000000000號行動電話指示譚濬儒運送毒品，譚濬
    儒即分別依「阿義」、陳明宏之指示，先於97年2 月21日上
    午10時40分許，將其中2 顆搖頭丸，送至臺北市中山區○○
    ○路2號旁之巷子內交付予「阿義」；復於同日下午3時30分
    許，將其中3顆搖頭丸送至臺北市中山區○○○路312號「錢
    櫃KTV 」附近交付予陳明宏而運輸之。嗣於同日晚間10時15
    分，在臺北市中山區○○○路○段58巷2號前，為警查獲，並
    扣得上開搖頭丸21顆、分裝袋175 個，始查悉上情，因認被
    告共同違反修正前毒品危害防制條例第4條第2項之運輸第二
    級毒品罪嫌等語。
二、按犯罪事實應依證據認定之，無證據不得認定犯罪事實，又
    不能證明被告犯罪者，應諭知無罪之判決，刑事訴訟法第15
    4 條第2 項、第301 條第1 項分別定有明文。次按事實之認
    定，應憑證據，如未能發現相當證據，或證據不足以證明，
    自不能以推測或擬制之方法，為裁判基礎。又認定犯罪事實
    ，所憑之證據，雖不以直接證據為限，間接證據亦包括在內
    ，然無論直接或間接證據，其為訴訟上之證明，須於通常一
    般之人均不致於有所懷疑，而得確信其為真實之程度者，始
    得據之為有罪之認定，倘其證明尚未達到此一程度，而有合
    理性懷疑之存在時，無從使事實審法院得有罪之確信時，即
    應由法院為諭知被告無罪之判決，亦有最高法院40年臺上字
    第86號判例意旨、76年臺上字第4986號判例意旨可資參照。
    再按刑事訴訟法第156條第2項規定：「被告或共犯之自白，
    不得作為有罪判決之唯一證據，仍應調查其他必要之證據，
    以察其是否與事實相符。」立法旨意乃在防範被告或共犯自
    白之虛擬致與真實不符，故對自白在證據上之價值加以限制
    ，明定須藉補強證據以擔保其真實性。所謂補強證據，係指
    除該自白本身之外，其他足以證明該自白之犯罪事實確具有
    相當程度真實性之證據而言，雖所補強者，非以事實之全部
    為必要，但亦須因補強證據之質量，與自白之相互利用，足
    使犯罪事實獲得確信者，始足當之。共犯之自白，性質上仍
    屬被告之自白，縱先後所述內容一致，或經轉換為證人而具
    結陳述，仍屬不利己之陳述範疇，究非自白以外之其他必要
    證據，自不足作為證明其所自白犯罪事實之補強證據。且共
    犯縱先經判決確定，並於判決確定後以證人之身分到庭陳述
    ，惟其陳述之內容即使與先前所述內容相符，仍不啻其先所
    為自白內容之延續，並非因該共犯業經判決確定，即可認其
    在後之陳述當然具有較強之證明力，而無須藉由補強證據以
    擔保其陳述之真實性（最高法院97年度臺上第1011號判決意
    旨參照）。
三、公訴人認被告涉犯修正前毒品危害防制條例第4條第2項之運
    輸第二級毒品罪嫌，無非係以：1.被告於偵查中之供述；2.
    證人即共犯譚濬儒於警詢、偵查中之供述；3.譚濬儒之行動
    電話勘驗相片；4.98年11月30日勘驗筆錄；5.扣案之搖頭丸
    21 顆、分裝袋175個及臺北市政府警察局97年3 月14日北市
    鑑毒字第081號鑑驗通知書1紙為其主要論據。惟被告則堅決
    否認有何共同運輸第二級毒品之犯行，辯稱：伊和譚濬儒是
    在酒店經朋友介紹認識，伊是酒店幹部，譚濬儒是客人，伊
    沒有交付第二級毒品給譚濬儒，更不認識綽號「阿義」之成
    年男子及綽號「米猴」之陳明宏等語。
四、經查：
  (一)譚濬儒於97年2 月21日晚間10時15分，在臺北市中山區○○
    ○路2段58巷2號前，為警查獲，並扣得黃色藥錠21顆、分裝
    袋175 個；扣案之黃色藥錠，經送驗結果，檢出第二級毒品
    MDA、MDMA成分。而譚濬儒所使用之門號0000000000 號行動
    電話電話簿內，分別存有綽號「阿義」門號0000000000號、
    綽號「米猴」門號0000000000號，及綽號「東京」門號0000
    000000號等行動電話號碼。而陳明宏綽號為「米猴」，門號
    0000000000號行動電話為陳明宏所有使用；而被告綽號為「
    東京」，門號0000000000號行動電話為被告所有使用等情，
    有臺北市政府警察局中山分局中山二所搜索扣押筆錄1份、
    臺北市政府警察局扣押物品目錄表1 紙、遠傳電信股份有限
    公司97年3月3日、97年3月4日基本資料查詢回覆4 紙、扣案
    物品相片3幀、臺北市政府警察局97年3月14日北市鑑毒字第
    081號鑑驗通知書1紙在卷可稽【見97年度偵字第4447號卷（
    下稱A卷）第18至21、23至25、60至64、72至73、80頁】，
    且為被告所不爭執，此部分事實殆無疑義。惟此等事證只能
    證明譚濬儒持有前述毒品為警查獲，及其行動電話內存有被
    告、「阿義」及陳明宏電話號碼等事實，尚不能以此即認被
    告必有公訴人前開所指與譚濬儒共同運輸第二級毒品之情，
    先予說明。
  (二)就公訴人所指，譚濬儒受被告指示為前揭運交毒品與「阿義
    」、「米猴」之事，固據譚濬儒於警詢時供稱：綽號「東京
    」的女子於21日上午8 時許，在臺北市聚葉里土地工廟旁交
    給我4 包26顆的搖頭丸，跟我說有人會打電話給我，對方如
    果要多少數量或送至何處，要我送過去。因為我積欠別人新
    臺幣（下同）75,000元，「東京」拿錢給我償債，並且說幫
    她送貨到8月底就不用償還75,000 元。我第一次是於21日上
    午10時40分許，送到臺北市○○○路、長春路口給「阿義」
    2 顆搖頭丸，第二次是於同日下午3 時30分許，送到臺北市
    ○○○路312號林森錢櫃KTV給「米猴」3顆搖頭丸等語（見A
    卷第3至4頁）；於97年2月22日第1次偵查時供稱：我身上的
    搖頭丸是一位叫「東京」的女子於21日在林森北路民權東路
    口附近的巷子拿給我的，她拿給我26顆連同分裝袋一起給我
    ，放在我這邊，她會打電話給我，要我把搖頭丸送給別人。
    第一次是97年2月21日上午11時40分許，送2 顆新生北路2號
    旁邊的巷子給「阿義」，第二次是在林森北路錢櫃附近，一
    個男子「米猴」打電話給我說他要3 顆，因為我沒有交通工
    具，請「米猴」自己過來拿等語（見A 卷第44頁）；於本院
    為羈押訊問時供稱：我本來是當男性傳播，綽號「東京」的
    女子約在96年秋季9月底時點我，我們才認識，大約97年1月
    中時，她拿75,000元的現金給我幫我還債，我交給「阿義」
    、「米猴」的搖頭丸是「東京」於97年2 月21日早上交給我
    的26顆搖頭丸中的其中幾顆。因為我身體不好，沒有經濟能
    力還錢給東京，所以幫「東京」運送搖頭丸等語（見本院97
    年度聲羈字第62號卷第5頁反面）。然譚濬儒於97年3 月4日
    第2 次偵查時即改口供稱：「阿義」和「米猴」是我朋友，
    我向「東京」總共購買26顆，每顆200元，「阿義」和「米
    猴」得知我買這些藥丸，要我給他們幾顆，「阿義」拿2顆
    ，「米猴」拿3顆，我沒有幫「東京」運送等語（見A卷第68
    至69頁）；於98年9 月24日偵查中亦改口供稱：扣案的毒品
    是在被抓的前幾天，在林森北路與民權東路口附近的小公園
    裡，跟「東京」購買的，我跟「東京」買搖頭丸28顆還有愷
    他命，是買來要自己使用，全部好像是5,400元或是5,600元
    。「阿義」和「米猴」是我的朋友，我不可能送搖頭丸給他
    們等語（見98年度偵緝字第2098號卷第19至20頁）；於本院
    審理時亦改口結證稱：97年2月21日是我第一次和「東京」
    拿毒品，當時「東京」只剩下26顆搖頭丸，而且都快過期了
    ，她沒有跟我收錢就把搖頭丸給我，我有沒有拿過搖頭丸給
    「阿義」我忘記了，但是「米猴」肯定沒有，因為我跟他認
    識不到3 天，而且他也不可能認識「東京」等語（見本院卷
    第94、97、98、98頁反面）。是證人譚濬儒就其身上所扣得
    的毒品，究係受被告指示所運送，或係向被告購買所得，此
    等重要基本事實，所述互有出入不一，非無瑕疵可指，自難
    僅以其先前所為不利於被告之單一供述，即為被告有罪之認
    定。
  (三)再者，公訴意旨認為，被告係交付26顆搖頭丸與譚濬儒，譚
    濬儒則依指示分別交付給「阿義」、「米猴」2顆及3顆，故
    譚濬儒被查獲時才扣得剩餘的21顆搖頭丸。然譚濬儒為警查
    獲後，嗣經本院裁定羈押，送至看守所收容時，由管理員再
    自譚濬儒隨身攜帶的護身袋內查獲1包安非他命及5顆搖頭丸
    ，此有臺北縣政府（已改制為新北市政府）警察局土城分局
    刑事案件報告書1份存卷可考（見A卷第100至101頁、本院卷
    第127至128頁）。是倘若譚濬儒前揭於警詢、97年2 月22日
    偵查中及本院羈押訊問時所述有關受被告指示運交毒品云云
    為真，何以還會自譚濬儒身上扣得該5 顆搖頭丸？益徵譚濬
    儒此部分所述受指示而運交毒品之內容，顯有瑕疵而不足採
    信。
  (四)況且，證人陳明宏於本院審理中證稱：我不認識被告，我購
    買毒品的方式都是在網咖遇到，問我是不是要購買，就直接
    在網咖交易，沒有打電話購買對方送貨過來的情形，我也沒
    有在林森北路錢櫃店內買過毒品，97年間我被判施用第二級
    毒品是安非他命和大麻，今年才施用搖頭丸等語明確（見本
    院卷第102至103頁）。則依證人陳明宏所述，亦無法補強被
    告有公訴人所指與之議定購買毒品價格後，再由譚濬儒依指
    示送交毒品前來之情，更何況，證人陳明宏當時並未施用搖
    頭丸，益見譚濬儒前稱有關受被告所託運交毒品的供述，係
    臨訟所編織。
  (五)又譚濬儒前開行動電話電話簿存有「阿義」、「米猴」、被
    告使用之行動電話號碼號碼乙節，因譚濬儒一再供稱與「阿
    義」、「米猴」、被告原即認識，譚濬儒知悉該3 人使用之
    行動電話號碼，並無違於常情，不能據此為被告有與譚濬儒
    共同運輸毒品之補強證據。
  (六)此外，另未查得有可疑為被告或譚濬儒與購買毒品者聯繫之
    通聯記錄，以比對被告或譚濬儒有與上開證人間聯繫買賣搖
    頭丸之行為。況且，依譚濬儒於本院審理時所述，與被告僅
    係在酒店認識，並非特別熟識。則不論譚濬儒先前所述，係
    被告為之償還75,000元的債務作價抵償而運交毒品，抑或是
    其後所稱向被告購買毒品而未收價款，以被告與之無特別關
    係，實無可能將此等可販售牟利的毒品逕予交付之可能。準
    此，益徵譚濬儒所為不利於被告之供述，係為了脫免一己罪
    責而為不實陳述。是以，前開證人譚濬儒之供證不僅前後不
    一致，，且本案亦無監聽譯文或其他證據可以做為補強證據
    ，以佐證譚濬儒的供述何者為真實，依前開說明，自難僅以
    譚濬儒單一且有疑義之陳述，即認定被告有共同運輸第二級
    毒品之事實。
五、綜上所述，公訴人指訴被告涉嫌共同運輸第二級毒品之事實
    ，乃單憑為警查獲持有搖頭丸之譚濬儒自白為主要依據，但
    譚濬儒為非法持有及施用毒品之人，因其供出毒品之來源，
    有可能因而獲邀減輕其刑之寬典，為擔保譚濬儒所稱毒品來
    源指證之真實性，尤應有足以令人確信其陳述為真實之補強
    證據，始能資為論罪之依據，然綜觀本案全部卷證，除譚濬
    儒前開尚存有瑕疵之自白外，別無其他補強事證可憑，自難
    以譚濬儒容有瑕疵之自白，逕指被告有共同運輸第二級毒品
    之犯罪事實。此外，復查無其他積極證據足以證明被告有公
    訴人所訴之犯行，被告犯罪尚屬不能證明，自應為被告無罪
    判決之諭知。
據上論斷，應依刑事訴訟法第301條第1項前段，判決如主文。
本案經檢察官趙雪瑛到庭執行職務。
中    華    民    國   100    年    7     月    14    日
              刑事第十三庭審判長法  官  許泰誠
                                法  官  李貞瑩
                                法  官  陳君鳳
以上正本證明與原本無異。
如不服本判決應於收受送達後10日內向本院提出上訴書狀，並應
敘述具體理由；其未敘述上訴理由者，應於上訴期間屆滿後20日
內向本院補提理由書（均須按他造當事人之人數附繕）「切勿逕
送上級法院」。
                                書記官  楊湘雯
中    華    民    國  100     年    7     月    15    日